臺灣新北地方法院民事裁定
111年度訴字第2654號
原      告  劉玉真  



被      告  李崑安  
            余奕賢  
上列當事人間請求返還消費借貸款事件，本院裁定如下：
    主  文
本件移送臺灣臺北地方法院。
    理  由
一、按「訴訟，由被告住所地之法院管轄」、「訴訟之全部或一
    部，法院認為無管轄權者，依原告聲請或依職權以裁定移送
    其管轄法院」，民事訴訟法第1條第1項前段、第28條第1項
    分別定有明文。次按因契約涉訟者，如經當事人定有債務履
    行地，得由該履行地之法院管轄。民事訴訟法第12條定有明
    文。是項約定，雖不以書面或明示為限，惟必以當事人有約
    定債務履行地之意思表示合致，始有該條規定之適用。至民
    法第314條所定之法定清償地則不與焉（最高法院106年度台
    抗字第642號裁定意旨參照）。又債務履行地之約定，無論
    以文書或言詞，抑以明示或默示為之，是否與債權契約同時
    訂定，固均無不可，即其履行地定有數處或雙務契約當事人
    所負擔之債務雙方定有互異之債務履行地者，各該履行地之
    法院亦皆有管轄權，惟必以當事人間有約定債務履行地之意
    思表示合致，始有該條規定之適用。又事件管轄權之有無，
    雖為法院應依職權調查之事項，但就相關之事實及證據，仍
    應由主張利己事實之當事人，負主張及舉證之責任（最高法
    院100年度台抗字第182號裁定要旨參照）。即受訴法院有無
    管轄權，法院應依職權調查，倘調查結果，無稽證證明原告
    所主張兩造契約定有債務履行地一節屬實，法院即無從以原
    告主張之債務履行地，決定法院管轄權之有無（最高法院10
    0年度台抗字第916號民事裁定意旨參照）。
二、經查，原告起訴狀所列被告李崑安之住所為嘉義市○區○○路0
    00號8樓之2；被告余奕賢之住所為臺北市○○○路000巷00弄0
    號，亦有被告余奕賢個人戶籍資料查詢結果在卷可考，被告
    二人住所地均非屬本院管轄之範圍，且被告余奕賢以移轉管
    轄聲請狀具狀到院表明：原告與被告李崑安兩人共同合謀來
    誣告余奕賢，原告已退休，被告李崑安亦已從軍中退伍，被
    告余奕賢住所地在臺北市，目前還在上班，為了訴訟交通便
    利，請求移轉管轄至被告住所地法院等語（見本院卷第73至
    75頁）。而原告雖主張兩造間有約定以原告住所地為債務履
    行地云云，然審諸原告所提出之相關證物並未有關於債務履
    行地之記載，此有土地贈與設定協約書、被告李崑安之保證
    書等件在卷可參，要難認定兩造有約定以原告住所地為清償
    款項地或債務履行地。又查原告亦提出多次以匯款、無摺存
    款方式交付款項之憑證、存款單，徵諸我國金融交易發達，
    依現今金融交易習慣，給予他方銀行帳戶之帳號供轉帳付款
    ，乃屬交易常態，且利用金融機構帳戶取款方式更屬多樣，
    當事人不必然需至系爭分行所在地臨櫃取款，即使被告依約
    應將款項存入原告指定之帳戶，然其並無需親赴原告住所地
    銀行機構存款、匯款，於其實際所在地藉由金融機構轉帳、
    匯款等，均足以達成履行給付義務之效果，被告即得自全國
    各地之銀行將款項轉帳匯入而為清償，要無從僅以原告住所
    地為新北市中和區，即遽認兩造曾約定此為債務履行地。此
    外，原告未就兩造約定以本院轄區所在地作為債務履行地提
    出其他佐證，依前開說明，即無從依民事訴訟法第12條規定
    ，認本院有管轄權。又原告本於消費借貸之法律關係，起訴
    請求被告返還借款，其起訴狀已記載被告李崑安之住所地在
    嘉義市東區、被告余奕賢之住所地在臺北市大同區，均非屬
    本院管轄範圍，則依民事訴訟法第1條第1項前段規定，本件
    訴訟應由被告余奕賢之住所地法院即臺北地院管轄。
三、綜上，依民事訴訟法第1條第1項之規定，本件原告對被告之
    訴訟，應由臺灣臺北地方法院或嘉義地方法院管轄，原告向
    無管轄權之本院起訴，顯有違誤，爰依職權將本件移轉管轄
    至臺灣臺北地方法院。
四、依民事訴訟法第28條第1項，裁定如主文。
中　　華　　民　　國　　111 　年　　11　　月　　7 　　日
                  民事第一庭    法　官　張惠閔
以上正本係照原本作成。
如對本裁定抗告須於裁定送達後10日內向本院提出抗告狀，並應
繳納抗告費新臺幣1,000元整。
中　　華　　民　　國　　111 　年　　11　　月　　7 　　日
                                書記官　林沂㐵